【裁判字號】    99,抗,275
【裁判日期】    991021
【裁判案由】    確認買賣關係不存在等
【裁判全文】
臺灣高等法院高雄分院民事裁定           99年度抗字第275號
抗  告  人  甲○○
相  對  人  乙○○
上列當事人間請求確認買賣關係不存在等事件，抗告人對於中華
民國99年8 月27日臺灣屏東地方法院99年度補字第310 號所為裁
定提起抗告，本院裁定如下：
    主  文
抗告駁回。
抗告訴訟費用由抗告人負擔。
    理  由
一、本件抗告意旨略以：抗告人即原告與相對人即被告間請求確
    認買賣關係不存在等事件，前經原法院屏東簡易庭於99年4
    月21日以98年度屏小字第647 號判決抗告人敗訴；經抗告人
    提起上訴，案經原法院合議庭於99年6 月22日以99年度小上
    字第19號判決將原判決廢棄，發回原法院屏東簡易庭。嗣原
    法院於99年8 月27日以99年度補字第310 號裁定認本件兩造
    於96年8 月7 日所訂不動產買賣契約價金為新台幣（下同）
    210 萬元，如抗告人獲勝訴判決，即可免給付該價金210 萬
    元，是抗告人就該確認訴訟所能取得之客觀上利益即為210
    萬元。故關於確認訴訟部分之訴訟標的價額即應核定為210
    萬元，應徵第一審裁判費2 萬1,790 元，扣除已繳納之1,00
    0 元，尚應補繳2 萬0790元。惟本件訴訟，倘抗告人獲得勝
    訴判決，於法理上、主、客觀上，抗告人僅能請求相對人返
    還抗告人於兩造簽約時所給付之定金10萬元。抗告人倘獲勝
    訴判決，於實質上之經濟利益無法取得210 萬元，且系爭之
    標的因指界錯誤，故終止支付不動產之買賣價款。況原法院
    99年度小上字第19號判決之發回理由第2 項所述訴訟標的價
    額似為20萬元，亦與原裁定核算認定不符。再者，抗告人亦
    於99年9 月9 日具狀變更訴之聲明。是原裁定顯有違誤，為
    此提起抗告，求予廢棄原裁定，並將抗告人依原裁定所補繳
    之裁判費2 萬0790元予以退還云云。
二、按核定訴訟標的之價額，以起訴時之交易價額為準。無交易
    價額者，以原告就訴訟標的所有之利益為準。又以一訴主張
    數項標的者，其價額合併計算之，但所主張之數項標的互相
    競合或應為選擇者，其訴訟標的價額，應依其中價額最高者
    定之。民事訴訟法第77條之1 第2 項、第77條之2 第1 項分
    別定有明文。又訴訟標的價額，指原告應受判決保護之直接
    利益，即原告直接所求判決保護之利益。經查抗告人起訴狀
    所載訴之聲明為：「確認兩造間於民國96年8 月7 日所訂不
    動產買賣契約不存在」、「被告應返還原告定金新台幣10萬
    元及自96年8 月8 日起至清償日止，按週年利率5/100 計算
    之利息」等語。而兩造於系爭不動產買賣契約所約定之總價
    款為210 萬元，亦有系爭不動產買賣契約書1 份附卷可稽，
    是抗告人就該確認訴訟部分所能取得之客觀利益即為210 萬
    元。縱抗告人同時請求返還定金10萬元，惟其所據者係以系
    爭不動產買賣關係不存在為前提，揆諸上開說明，其訴訟標
    的應依其中價額最高者即210 萬元定之。從而原裁定認本件
    訴訟標的價額為210 萬元，並據以核算訴訟費用，即無違誤
    。
三、次按原告起訴聲明已有一部撤回、變更、擴張或減縮等情形
    後，法院始為訴訟標的價額之核定者，即應只以核定時尚繫
    屬於法院之原告請求判決範圍為準，據以計算訴訟標的之價
    額，徵收裁判費（最高法院95年台抗字第689 號裁判要旨參
    照）。查抗告人於原法院99年8 月27日以99年度補字第310
    號裁定核定訴訟標的價額後，始於99年9 月9 日具狀變更訴
    之聲明，先位聲明為：「確認兩造於96年8 月7 日所訂立之
    不動產買賣契約不存在。倘鈞院判決勝訴，被告應返還原告
    訂金新台幣10萬元，並自民國96年8 月8 日起至清償日止，
    按週年利率百分之五計算之利息」。備位聲明為「倘鈞院認
    定兩造間買賣成立，原告主張：依照契約條款履行，若被告
    無法依約履行，應返還原告定金新台幣10萬元，並自民國96
    年8 月8 日起至清償日止，按週年利率百分之五計算之利息
    」等語，因原告所為變更訴之聲明係在原法院為訴訟標的價
    額核定之後，依上開說明，仍應以核定時尚繫屬於法院之原
    告請求判決範圍為準，據以計算訴訟標的之價額，是抗告人
    所為變更訴之聲明，並不影響本件訴訟標的價額之核定。何
    況依抗告人變更後之訴之聲明，其訴訟標的價額仍為210 萬
    元，抗告人之抗告顯無理由。
四、據上論結，本件抗告為無理由，依民事訴訟法第495 條之1
    第1 項、第449 條第1項 、第95條、第78條，裁定如主文。
中    華    民    國    99    年    10    月    21    日
                              民事第三庭
                                  審判長法官 張國彬
                                  法      官 鄭月霞
                                  法      官 吳登輝
以上正本證明與原本無異。
如不服本裁定應於送達後10日內向本院提出再抗告狀（並按他造
當事人之人數附繕本），並繳納再抗告費新台幣1,000元。
再為抗告僅得以適用法規顯有錯誤為理由，並應委任律師為代理
人。如委任律師提起抗告者，應一併繳納抗告費。
中    華    民    國    99    年    10    月    22    日
                                  書  記  官 廖素珍
附註：
抗告人之配偶、三親等內之血親、二親等內之姻親，或抗告人為
法人、中央或地方機關時，其所屬專任人員具有律師資格並經法
院認適當者，亦得為第三審代理人。
抗告人或其法定代理人具有律師資格者及前項情形，應於提起抗
告或委任時釋明之。

司法院資訊處製作；財團法人民間司法改革基金會備份。
